【裁判字號】    97,簡上,172
【裁判日期】    990120
【裁判案由】    清償債務
【裁判全文】
臺灣臺北地方法院民事判決             97年度簡上字第172號
上  訴  人  甲○○
被上訴人    兆豐國際商業銀行股份有限公司
法定代理人  丁○○
訴訟代理人  丙○○
            乙○○
上列當事人間請求清償債務事件，上訴人對於中華民國97年1 月
14日本院臺北簡易庭96年度北簡字第49079 號第一審判決提起上
訴，本院於99年1 月6 日言詞辯論終結，判決如下：
    主      文
上訴駁回。
第二審訴訟費用由上訴人負擔。
    事實及理由
一、按因合併而消滅之公司，其權利義務，應由合併後存續或另
    立之公司承受，公司法第319 條準用同法第75條定有明文。
    查中國國際商業銀行股份有限公司（下稱中國國際商銀）於
    民國95 年8月21日與交通銀行股份有限公司（下稱交通銀行
    ）合併，交通銀行為消滅銀行，中國國際商銀為存續銀行，
    合併後更名為現原告兆豐國際商業銀行股份有限公司之名稱
    ，原中國國際商銀、交通銀行之權利義務關係由合併後存續
    並更名之原告依據前開公司法規定概括承受。
二、被上訴人起訴主張：李清泉（原名：李祉燕）於85年3 月間
    ，以上訴人為連帶保證人，與被上訴人成立信用卡使用契約
    ，領用卡號：0000000000000000號之普卡信用卡使用，依約
    李清泉得於各特約商店記帳消費，並應於當期繳款截止日前
    向被上訴人清償，逾期清償者，應另行給付按年息19.71%計
    算之利息。詎李清泉竟未依約清償，計積欠新臺幣（下同）
    121,752 元（本金119,158 元，利息1,994 元，逾期手續費
    600 元）之帳款未償，爰依系爭信用卡契約、連帶保證之法
    律關係，請求李清泉、上訴人連帶給付被上訴人121,752 元
    ，及其中119,158 元自96年8 月7 日起至清償日止，按年息
    19.71%計算之利息等語。
三、上訴人則以：(一)普卡與金卡係屬獨立之契約，上訴人僅就李
    清泉申請之普卡為保證，系爭帳款係李清泉使用另行申請之
    金卡消費所積欠，上訴人就李清泉申請之金卡並未為保證，
    就系爭帳款自不負連帶清償之責。(二)系爭信用卡約定條款第
    19條第3 項約定：「銀行於信用卡有效期間屆滿時，如未依
    第23條終止契約者，應續發新卡供持卡人繼續使用」，此乃
    被上訴人與李清泉間之約定，上訴人所保證之普卡，其期限
    僅至87年3 月止，就87年3 月以後之消費款項，上訴人不負
    保證之責。(三)被上訴人改發金卡予李清泉後，其每單月之消
    費款額度較原約定額度高，超出上訴人保證之範圍，此為契
    約內容之變更，上訴人就此既未同意，自不負保證責任等語
    資為抗辯。
四、本件經原審判命李清泉、上訴人應連帶給付121,152 元，及
    其中119,158 元自96年8 月7 日起至清償日止，按年息19.7
    1%計算之利息，而為李清泉、上訴人部分敗訴之判決，上訴
    人就其敗訴部分聲明不服，提起上訴，並聲明：(一)原判決不
    利於上訴人部分廢棄。(二)上開廢棄部分，駁回被上訴人在第
    一審之訴。被上訴人則答辯聲明：駁回上訴。至被上訴人、
    、李清泉就其敗訴部分並未聲明不服，各該部分均已告確定
    。
五、兩造不爭執之事項：
  (一)李清泉（原名：李祉燕）於85年3 月間，以上訴人為連帶保
    證人，與被上訴人成立信用卡使用契約，領用卡號：000000
    0000000000號之普卡信用卡使用（原審卷第7-8 頁）。
  (二)李清泉積欠被上訴人121,152 元（本金119,158 元，利息1,
    994元）之帳款未償（原審卷第10頁）。
  (三)被上訴人先後於86年11月27日、91年3 月5 日、91年10月8
    日調整李清泉之信用額度，由70,000元陸續調整至143,000
    元（原審卷第45頁）。
六、得心證之理由：
    被上訴人主張李清泉以上訴人為連帶保證人申請系爭普卡信
    用卡使用，上訴人就李清泉積欠之帳款應負連帶清償之責，
    為上訴人所否認，並以前詞置辯，是本件所應審究者，為：
    (一)李清泉積欠之帳款是否係使用系爭普卡信用卡消費所積欠
    ？(二)上訴人就李清泉87年3 月以後之消費帳款是否負連帶保
    證之責？(三)被上訴人未經上訴人同意提高李清泉之信用額度
    ，上訴人是否不負保證之責？茲論述如下：
  (一)李清泉積欠之帳款是否係使用系爭普卡信用卡消費所積欠？
    按民事訴訟之當事人就其所主張有利於己之事實，依民事訴
    訟法第277 條之規定，均須各負舉證之責，原告於起訴原因
    已有相當之證明，而被告於抗辯事實並無確實證明方法，僅
    以空言爭執者，應認其抗辯事實非真正，而為被告不利益之
    認定（最高法院18年上字第1679號判例意旨參照）。被上訴
    人主張李清泉於85年3 月間，以上訴人為連帶保證人，與被
    上訴人成立信用卡使用契約，領用卡號：0000000000000000
    號之普卡信用卡使用，迄今仍積欠被上訴人121,152 元（本
    金119,158 元，利息1,994 元）之帳款未償，已據被上訴人
    提出信用卡申請書、電催資料、單月帳務資料查詢、對帳單
    查詢為證（原審卷第7-10頁、第59-115頁），堪認其於起訴
    之原因已有相當之證明。上訴人雖抗辯系爭帳款係李清泉使
    用86年11月間另行申請之金卡消費所積欠等語，惟其就此並
    未舉證以實其說。且信用卡使用卡別非信用額度核定之基礎
    ，信用額度係依申請人之信用而定，信用額度多寡無法判別
    使用之卡別。此外，李清泉倘已另行申請金卡，並將原普卡
    剪斷寄回，其所持有之金卡卡號理當與原普卡卡號不同，然
    被上訴人所提之對帳單明細所顯示者均為原普卡卡號，而李
    清泉於93年7 月28日以信用卡繳納保險費時，其所填載之信
    用卡卡號仍為原普卡卡號，亦有載明信用卡卡號：00000000
    0000****之三商美邦人壽保險股份有限公司更改繳費方式申
    請書在卷可稽（本院卷第57頁），足見李清泉於86年11月間
    並未將原普卡信用卡剪斷寄回，仍持以簽帳消費，系爭帳款
    確係李清泉使用系爭普卡信用卡消費所積欠，否則93年7 月
    28日消費簽帳（繳納保險費）之卡號何以仍為原普卡卡號？
    上訴人就李清泉所使用者為另行申請之金卡僅空言爭執，而
    無確實之證明方法，應認其抗辯事實非真正，本院尚難為有
    利上訴人之認定，上訴人抗辯：系爭帳款係李清泉使用另行
    申請之金卡消費所積欠，尚不足採。
  (二)上訴人就李清泉87年3 月以後之消費帳款是否負連帶保證之
    責？
    系爭信用卡申請書其右下方記載：「效期：87、3 」，固有
    系爭信用卡申請書附卷足憑（原審卷第7 頁）。惟查：該等
    欄位於上訴人簽署系爭信用卡申請書時係屬空白，係由中國
    國際商銀於李清泉、上訴人填寫完畢後填寫，此觀諸該等欄
    位上方載明：「以下由本行填寫」等語即明，是上訴人簽署
    系爭信用卡申請書為保證時，不知其保證之信用卡使用期限
    為何，亦未與被上訴人約定其保證期間，上訴人抗辯其保證
    期間僅至87年3 月，核非可採。再者，上訴人填寫「保證人
    資料」之下方，已約明：「連帶保證人並同意於申請人持有
    貴行信用卡期間（包括換卡後期間）發生之一切債務負連帶
    保證責任」等語，足見兩造約定之保證期間應為李清泉持有
    信用卡期間，雖被上訴人曾換發新卡予李清泉，然兩造已約
    明保證期間包括換卡後期間，且信用卡本身僅為發卡機構製
    作發交持卡人之憑證，為發卡機構「授權」及「授信範圍」
    之表徵，本身並非信用卡契約之內容，換發新卡不當然變更
    原契約之內容，被上訴人係基於原信用卡契約換發新卡予李
    清泉（按：所換發者仍為原普卡卡號信用卡），而非另行核
    發金卡，既詳前述，李清泉、上訴人、被上訴人均應受系爭
    信用卡契約各項約定拘束，不因事後是否換卡而生影響，上
    訴人於李清泉持有信用卡期間自仍應負連帶保證之責，上訴
    人抗辯87年3 月以後之消費帳款非其保證之範圍，容有誤會
    。
  (三)被上訴人未經上訴人同意提高李清泉之信用額度，上訴人是
    否不負保證之責？
    保證人對於保證債務應負責任之範圍，固應以簽約時所約定
    之範圍為限。惟查：上訴人於簽署系爭信用卡申請書為保證
    時，並未約定亦不知其保證之信用卡卡號、額度、使用期間
    ，足見兩造於簽約時並未就上訴人之保證額度加以約定，更
    未約定以被上訴人最初核定之信用額度為上訴人保證之範圍
    ，被上訴人提高李清泉之信用額度，難謂係屬變更兩造間保
    證契約之內容，上訴人主張被上訴人提高李清泉之信用額度
    ，超出其原保證範圍，尚非可採。再者，被上訴人雖將李清
    泉之信用額度自70,000元陸續提高為143,000 元（原審卷第
    45頁），然所謂信用額度係指每月消費簽帳額度，非累積消
    費簽帳總額度，有信用卡徵信評等表在卷可憑（原審卷第57
    頁）。而觀諸被上訴人所提之對帳單查詢明細（原審卷第60
    -115頁），李清泉自91年1 月間起，每月消費簽帳總額均未
    逾70,000元，該等消費明細雖為被上訴人所制作，然其上已
    載明李清泉簽帳消費日期、簽約商店、金額，其中96年9 月
    份帳單（原審卷第88頁），與被上訴人向聯合信用卡處理中
    心所調李清泉用以繳納三商美邦人壽保險股份有限公司保險
    費之簽單（本院卷第57頁），經核係屬相符，堪認被上訴人
    所提之對帳單查詢明細確為李清泉消費簽帳之內容無訛，是
    縱認兩造約定以最初核定之信用額度70,000元為上訴人保證
    之範圍，依李清泉每月消費簽帳金額均未逾70,000元觀之，
    上訴人就系爭消費帳款亦應負保證之責，上訴人抗辯就系爭
    帳款不負連帶清償之責，尚屬無據。
七、綜上所述，李清泉積欠之帳款為其使用系爭普卡信用卡簽帳
    消費所積欠，該等帳款為上訴人保證之範圍，上訴人仍應負
    連帶清償之責。至被上訴人請求李清泉、上訴人連帶給付逾
    期手續費600 元部分，業據原審駁回其請求，被上訴人就此
    部分並未聲明不服，該部分已告確定。從而，被上訴人依系
    爭信用卡契約、連帶保證之法律關係，請求上訴人與李清泉
    連帶給付被上訴人121,152 元，及其中119,158 元自96年8
    月7 日起至清償日止，按年息19.71%計算之利息，為有理由
    ，應予准許。原審就此部分為被上訴人勝訴之判決，並依職
    權宣告假執行及為供擔保免為假執行之宣告，核無不合，上
    訴意旨指摘原判決此部分不當，求予廢棄改判，為無理由，
    應予駁回。
八、本件事證已臻明確，兩造其餘攻擊防禦方法及所提證據，經
    審酌後，核與本件判決結果不生影響，爰不另一一論述，附
    此敘明。
九、結論：本件上訴為無理由，依民事訴訟法第436 條之1 第3
    項、第449 條第1 項、第78條，判決如主文。
中    華    民    國    99    年    1     月    20    日
                  民事第二庭  審判長法  官  張松鈞
                                    法  官  黃呈熹
                                    法  官  陳秀貞
以上正本係照原本作成
本判決不得上訴
中    華    民    國    99    年    1     月    20    日
                                     書記官  劉碧輝

司法院資訊處製作；財團法人民間司法改革基金會備份。
